【裁判字號】    97,易,2934
【裁判日期】    980331
【裁判案由】    傷害
【裁判全文】
臺灣臺北地方法院刑事判決              97年度易字第2934號
公  訴  人  臺灣臺北地方法院檢察署檢察官
被      告  戊○○
選任辯護人  張靜律師
上列被告因傷害案件，經檢察官提起公訴（九十七年度偵字第
一七二九四號），本院判決如下：
    主  文
戊○○成年人與少年共同傷害人之身體，處有期徒刑月，如易
科罰金，以新臺幣壹仟元折算壹日。
    事  實
一、戊○○自民國九十七年四月二十二日起，聘用丙○○至臺北
    市○○區○○路一五三巷七號九樓打掃環境，而於同年月四
    月二十三日上午某時許丙○○因認無法達成戊○○之要求欲
    終止聘僱關係，蒲鳳萍即給付丙○○新臺幣（以下同）一千
    七百元，然因丙○○認其工作一點五日鐘點費為一千八百元
    、加班費二百元及午餐、晚餐費用共一百二十元，戊○○總
    計應給付其二千零二十元，然戊○○僅再給付丙○○一百元
    ，並請其姪女簡○○（七十九年八月出生，依兒童及少年福
    利法第四十六條之規定，不得揭露足以識別身分之資訊，以
    下均以簡○○簡稱，經臺北市政府警察局信義分局移送臺灣
    臺北地方法院檢察署檢察官後，另簽移送本院少年法庭，再
    移由臺灣板橋地方法院少年法庭另行審理中）給付餐費一百
    二十元予丙○○，惟簡○○卻誤給付一百五十元予丙○○，
    戊○○即要求簡○○向丙○○要回五十元，並至上開住處房
    間內換取二十元予丙○○，丙○○因認戊○○尚餘上開加班
    費二百元未給付，請戊○○至少就加班費應給付其一百元，
    戊○○即因而與丙○○發生口角，詎戊○○竟基於傷害人身
    體之故意，與姪女簡○○，一同徒手毆打丙○○，致丙○○
    受有右上肢（起訴書誤載為左上肢）多處挫傷、左胸部挫傷
    等傷害，嗣經丙○○向臺灣臺北地方法院檢察署提出告訴後
    ，經臺灣臺北地方法院檢察署檢察官交由臺北市政府警察局
    信義分局究查後，始悉上情。
二、案經被害人丙○○告訴暨臺北市政府警察局信義分局報告臺
    灣臺北地方法院檢察署檢察官偵查起訴。
    理  由
壹、程序方面（證據能力部分）：
一、按，被告以外之人於審判外之言詞或書面陳述，除法律有規
    定者外，不得作為證據；又被告以外之人於偵查中向檢察官
    所為之陳述，除顯有不可信之情況者外，得為證據，刑事訴
    訟法第一百五十九條第一項、第一百五十九條之一第二項分
    別定有明文。次按，按證人、鑑定人依法應具結而未具結者
    ，其證言或鑑定意見，不得作為證據，刑事訴訟法第一百五
    十八條之三定有明文，此規定乃為擔保證人據實陳述，以確
    保司法權作用之正確性而設，此與同法第一百五十九條以下
    之傳聞法則主要在落實被告反對詰問權之行使，保障其訴訟
    上之防禦權，並符合直接審理與言詞審理原則之情形，相異
    其趣（最高法院九十六年度臺上字第二０九八號、九一０號
    等判決意旨參照）。又按告訴人乃被告以外之人，本質上屬
    於證人，其陳述被害經過，亦應依人證之法定偵查、審判程
    序具結，方得作為證據，最高法院著有九十三年臺上字第六
    五七八號判例可茲為憑，是就告訴人陳述被害經過而言，刑
    事訴訟法並不存在所謂「告訴人陳述」之法定證據方法，一
    律「應」依其證人之本質踐行具結等法定調查程序，所得供
    述方具有證據能力，縱使非以證人身分傳訊告訴人到庭，就
    其陳述有關被害之經過時，亦應令其以證人身分具結作證，
    否則，如認告訴人非以證人身分所為未經具結之被害陳述，
    一旦符合容許傳聞證據之例外，即有證據能力，除將混淆令
    證人具結之規定及傳聞法則在訴訟法上本質之差異，且勢將
    架空上開判例及刑事訴訟法第一百五十八條之三所欲透過具
    結擔保司法權作用正確行使之本旨；是若以告訴人所陳親身
    經歷之被害經過作為認定犯罪事實之依據時，除非有依法不
    得令其具結之情形，否則均應命其具結，若依法應具結而未
    具結時，該等被害事實之陳述，無證據能力，法院不得援其
    陳述作為判決之基礎，且依「證據絕對排除法則」，上開法
    文又無「除法律有規定者外」之例外規定，是該未經具結之
    證言乃當然、絕對無證據能力，自不因當事人於審判程序之
    同意引用或視為同意而有不同（最高法院九十四年度臺上字
    第三二七七號、四四三六號判決均同此見解，可資參照）。
    經查，本件被害人丙○○於九十七年七月二十五日於偵查中
    檢察官訊問時到庭所為之陳述，檢察官並非以證人身分傳訊
    到庭，且就其陳述有關被害之經過時，亦未令其以證人身分
    具結作證，因認係以告訴人身分接受訊問，故其雖就遭被告
    攻擊之經過有所陳述，然因檢察官未令其以證人身分作證並
    具結擔保其所述實在，有該偵訊筆錄在卷可稽，參諸首揭說
    明，其上開於偵查中檢察官訊問時之指訴，自無證據能力。
    另告訴人向臺灣臺北地方法院檢察署（下稱臺北地檢署）所
    提告訴狀，亦屬被告以外之人於審判外之書面陳述，且尚未
    有何例外得有證據能力規定適用，而辯護人復否認該等書面
    陳述之證據能力，自不得作為證明被告有罪之證據，但仍得
    作為告訴人所為證述是否可採之彈劾證據，合先敘明。
二、再按，被告以外之人於檢察事務官、司法警察官或司法警察
    調查中所為之陳述，與審判中不符時，其先前之陳述具有較
    可信之特別情況，且為證明犯罪事實存否所必要者，得為證
    據，刑事訴訟法第一百五十九條之二定有明文。所謂「顯有
    不可信性」與「相對特別可信性」，係指陳述是否出於供述
    者之真意、有無違法取供情事之信用性而言，故應就偵查或
    調查筆錄製作之原因、過程及其功能等加以觀察其信用性，
    據以判斷該傳聞證據是否有顯不可信或有特別可信之情況而
    例外具有證據能力，又先前之陳述如係出於自然之發言、臨
    終前之陳述或違反自己利益之陳述等，則在此特別情形下所
    為之陳述，其虛偽之可能性通常較低，可信程度相對提高，
    而可信之特別情況應依陳述時之客觀情況綜合比較判斷，即
    先前陳述須未受污染，且無不當外力介入，最高法院九十四
    年度臺上字第六二九號、第五四九０號、第五六八一號判決
    意旨可供參照。查，證人即告訴人丙○○於九十七年五月十
    六日警詢時之證述，依刑事訴訟法第一百五十九條第一項之
    規定，本固均無證據能力，惟其已於本院九十八年三月六日
    審判期日時到庭具結作證，本院自得參酌其於本院審理暨警
    詢中之證詞，苟警詢時之證詞，與審判中所述不符部分，具
    有較可信之特別情況，且為證明犯罪事實存否所必要者，得
    為證據。又證人丙○○上開接受員警詢問之時點，距其於本
    院九十八年三月六日審判期日時到庭作證，已相隔逾數月之
    久，足認其於警詢時之記憶應較本院審理時清晰，且顯然較
    無外力干擾或介入而為陳述，其於警詢時之陳述，亦無違法
    取供或其他不自由之情形，自堪認其於警詢所為證述之客觀
    外部情況，當有可信性特別情況。參以其證述涉及被告有無
    上開傷害犯行之事實，乃用以證明被告犯罪與否，是其證詞
    對被告犯罪事實之存否具有必要性，亦堪認定。從而，本院
    認其警詢筆錄符合前述「可信性」及「必要性」要件，倘其
    於警詢時所為之證述與本院審理中不符，其先前之陳述因具
    有較可信之特別情況，且為證明犯罪事實存否所必要者，自
    得為證據。
三、又按，醫師法第十二條第一項規定：醫師執行業務時，應製
    作病歷，並簽名或蓋章及加註執行年、月、日。第二項規定
    ：前項病歷，除應於首頁載明病人姓名、出生年、月、日、
    性別及住址等基本資料外，其內容至少應載明下列事項：一
    就診日期。二主訴。三檢查項目及結果。四診斷或病名。五
    治療、處置或用藥等情形。六其他應記載事項。因此，醫師
    執行醫療業務時，不論患者是因病尋求診療，或因特殊目的
    而就醫，醫師於診療過程中，應依醫師法之規定，製作病歷
    ，此一病歷之製作，均屬醫師於醫療業務過程中所須製作之
    紀錄文書，而且每一醫療行為均屬可分，因其接續之看診行
    為而構成醫療業務行為，其中縱有因訴訟目的，例如被毆傷
    而尋求醫師之治療，對醫師而言，仍屬其醫療業務行為之一
    部分，仍應依法製作病歷，則該病歷仍屬業務上所製作之紀
    錄文書，與通常之醫療行為所製作之病歷無殊，自屬刑事訴
    訟法第一百五十九條之四第二款所稱從事業務之人於業務上
    所須製作之紀錄文書，而診斷證明書係依病歷所轉錄之證明
    文書，自仍屬本條項之證明文書（最高法院九十七年度臺上
    字第六六六號判決意旨參照）。查，卷附之九十七年四月二
    十三日馬偕紀念醫院臺北院區驗傷診斷證明書（見臺灣臺北
    地方法院檢察署九十七年度他字第四二三三號卷第四頁），
    係從事醫療業務之人於業務上所製作之證明文書，且業經本
    院審理時向該醫院函調該診斷證明書所憑以轉錄之馬偕紀念
    醫院病歷號碼：0000000－0號急診病歷（見本院卷
    第三０頁至第三三頁）確認無訛，況審諸該醫院與告訴人丙○○僅係一般醫院與病患關係，與被告亦無仇隙，並無顯無
    不可信之情況，且辯護人雖爭執該診斷證明書之證據能力，
    然對於該診斷證明書作為告訴人受有該診斷證明書所載之傷
    害乙節，並不否認，僅爭執該診斷證明書不得作為告訴人傷
    勢係由被告造成之證據，而本院本未以該診斷證明書佐證上
    情（詳後述），是辯護人所辯，嫌屬誤會，揆諸前開說明，
    因認該診斷證明書具有證據能力。
四、第按，被告以外之人於審判外向法官所為之陳述，得為證據
    ，刑事訴訟法第一百五十九條之一第一項，定有明文。而刑
    事訴訟法第一百五十九條第一項規定所指「被告以外之人」
    ，包括共同被告、共犯、被害人、告訴（發）人等在內。共
    同被告對於其他共同被告之案件而言，為被告以外之第三人
    ，本質上屬於證人，故法院就被告之案件對其他共同被告或
    與被告有共犯關係之人為調查，應依人證之調查程序，傳喚
    該具證人適格之共同被告或共犯到場，令其具結，命其立於
    證人之地位而為陳述，並通知被告及其辯護人，使有行使詰
    問該證人之共同被告或共犯現在與先前陳述之瑕疵的機會，
    以確保其詰問權，並藉以發現實體真實。除客觀上有不能受
    詰問之情形，或被告及其辯護人放棄其詰問權者，或另有傳
    聞證據仍得例外採證之情形之外，如未踐行此一訴訟程序，
    該共同被告或共犯於審判外所為之陳述，即無容許得作為證
    據之餘地（最高法院九十五年臺上字第三四０一號判決意旨
    參照），查本件與被告共犯之簡○○於警詢時及偵查中檢察
    官訊問時所為之陳述雖屬審判外之陳述，惟被告及其辯護人
    在本院提示簡○○上開審判外之陳述後，均同意做為證據，
    且簡○○復於本院審理時以證人身分到庭為證，是業已保障
    被告詰問權之行使，是參諸前揭最高法院判決意旨及說明，
    簡○○於警詢時及偵查中檢察官訊問時所為之陳述，應可採
    為證據。
五、復按，被告以外之人於審判外之陳述，雖不符前四條之規定
    ，而經當事人於審判程序同意做為證據，法院審酌該言詞陳
    述或書面陳述作成時之情況，認為適當者，亦得為證據。當
    事人、代理人或辯護人於法院調查證據時，知有刑事訴訟法
    第一百五十九條第一項不得為證據之情形，而未於言詞辯論
    終結前聲明異議者，視為有前項之同意，同法第一百五十九
    條之五規定甚明。查，本院認定犯罪事實所憑除上述以外之
    其餘證據，尚有部分屬傳聞證據，惟檢察官、被告及其辯護
    人均未於本院言詞辯論終結前聲明異議，本院審酌該等言詞
    或書面陳述作成之情況，並無非出於任意性或不正取供，或
    違法或不當情事，且客觀上亦無不可信之情況，堪認為適當
    ，依刑事訴訟法第一百五十九條之五第二項規定，均得作為
    證據，併予敘明。
貳、認定事實所憑之證據及理由
一、訊據被告戊○○固坦承有於上述時、地與告訴人丙○○發生
    口角，惟否認有何傷害之犯行，辯稱：伊當時係因為告訴人
    說伊那麼有錢，家這麼大，什麼事都要做，應該多給其二千
    元，伊才以右手順手將餐桌上的盤子摔到地上，告訴人就一
    直罵她，事實上係告訴人自己不要做了，伊當時有看手錶時
    間是上午十時四十五分，伊將工資算給告訴人，講白了不含
    車費與餐費，伊一般對低階層的人都會好一點，伊那時叫伊
    姪女簡○○拿錢給告訴人，請告訴人趕快離開，伊也出身貧
    窮，所以對低階的人伊都是以禮相待，偏偏告訴人這大陸人
    認為伊那麼有錢，應該多給她二千元，然伊與簡○○均無毆
    打告訴人，簡○○連碰也沒碰到告訴人，告訴人所受傷勢非
    伊造成的云云。辯護人則為被告辯以：有罪的條件必須達到
    排除一切合理懷疑，告訴人之指訴難免誇大，自不能僅以告
    訴人片面之單一指訴，遽為被告有罪之認定，被告雖有與告
    訴人發生口角，但不必然會有發生毆打告訴人之情事，而告
    訴人固提出診斷證明書證明其確有受傷，然亦無從證明即為
    被告所為，且該診斷證明書係告訴人於案發當日下午一時十
    二分至馬偕醫院就診時所為之診斷，距本件案發時間已逾一
    時三十分至二時之久，告訴人當可於該等時間內自傷，抑或
    請他人輕輕打傷，至告訴人所庭呈案發當日所穿著之衣物，
    亦僅肩帶處有些許破損之處，但也無從證明係被告所致，況
    依告訴人九十八年三月六日本院審理時所庭呈之照片，可知
    ，如被告確有抓破告訴人之肩帶，其受傷部位亦絕不可能診
    斷證明書所載之左胸部，而應為肩帶下之肩部或背部，而證
    人甲○○、丁○○及簡○○之證述，均無從證明被告有與簡
    ○○共同傷害告訴人之犯行，又告訴人之指訴確有明顯之瑕
    疵，於提出本件告訴後，竟要求被告給付二十萬元和解金，
    足見，告訴人之動機，是請為被告無罪之諭知云云，經查：
 (一) 被告自九十七年四月二十二日起，聘用告訴人至臺北市○○
    區○○路一五三巷七號九樓之住處打掃環境，而於同年月四
    月二十三日上午某時許告訴人因認無法達成被告之要求欲終
    止聘僱關係，被告即給付告訴人一千七百元，然因告訴人認
    其工作一點五日鐘點費為一千八百元、加班費二百元及午餐
    、晚餐費用共一百二十元，被告總計應給付其二千零二十元
    ，然被告僅再給付告訴人一百元，並請被告姪女簡○○給付
    餐費一百二十元予告訴人，惟簡○○卻誤給付一百五十元予
    告訴人，被告即要求簡○○向告訴人要回五十元，並至上開
    住處房間內換取二十元予告訴人，告訴人因認被告尚餘上開
    加班費二百元未給付，請被告至少就加班費應給付其一百元
    ，被告即因而與丙○○發生口角乙情，業據告訴人於本院審
    理時以證人身分到庭，並經具結擔保其證述屬實後，證述綦
    詳（見本院卷第一二一頁至第一二五頁），核與證人簡○○
    迭於警詢時、偵查中檢察官訊問時及本院審理時證述：被告
    請告訴人整理衣服，後來請其清理浴室，後來告訴人說其不
    幹了，被告就請伊去拿了一千七百元給告訴人，告訴人就說
    數目不對，伊又再拿一佰元給告訴人，告訴人說應該給其午
    、晚餐的錢，伊就再給其一百五十元，被告說不對所以伊就
    拿五十元去被告書房找零錢二十元給告訴人，在伊離開之前
    我聽到告訴人說，什麼事情都要我做，應該多給我二千元，
    被告有點憤怒說，為什麼等語（見同上他字卷第一三頁至第
    一六頁、第七八頁至第七九頁、本院卷第一五三頁至第一五
    六頁反面）相符，且被告於警詢時及檢察官訊問時亦坦言確
    有與告訴人發生口角之上情（見同上他字卷第九頁至第一二
    頁、第七七頁至第七九頁），堪信為真實。
 (二) 而告訴人確實受有右上肢多處挫傷、左胸部挫傷等傷害乙情
    ，亦據告訴人於本院審理時到庭證述明確（見本院卷第一二
    一頁至第一二五頁），復有九十七年四月二十三日馬偕紀念
    醫院臺北院區驗傷診斷證明書（見臺灣臺北地方法院檢察署
    九十七年度他字第四二三三號卷第四頁）在卷可稽，並有馬
    偕紀念醫院九十七年十一月十九日馬院醫急字第０九七００
    ０三九六一號函及所附之馬偕紀念醫院病歷號碼：0000
    000－0號急診病歷（見本院卷第三０頁至第三三頁）在
    卷可佐，洵可認定。
 (三) 再告訴人受有上開傷害確實係由詎戊○○與證人簡○○共同
    徒手毆打所致一情，業據證人丙○○於本院審理時結證稱：
    簡○○進去房間拿二十元時，伊就說加班費一次拿給伊，後
    來被告就拿桌上的盤子往伊的方向摔伊，伊就立即跳開，盤
    子沒有摔到伊，被告就過來抓住伊胸口的衣服，後來簡○○
    從房間出來抓住伊的手，被告二人一起抓伊、打伊，被告與
    簡○○都有打伊，被告打伊胸部打幾拳伊不記得，被告與簡
    ○○是徒手打伊的，伊當時胸部都淤青了等語（見本院卷第
    一二二頁反面）明確。證人丙○○並於本院審理時庭呈案發
    當日所穿衣物及照片乙紙（見本院卷第一二六頁），經證人
    即案發當日上午曾出入被告上開住處搬運櫥櫃之乙○○於本
    院審理時結稱：該等衣物為告訴人案發當天所穿之衣物等語
    （見本院卷第一四五頁反面）確認無訛後，觀諸該等照片可
    知證人丙○○左胸前確實有紅腫之情狀，且其當日所著衣物
    於左胸前之肩帶部分亦確實有破損之情形，復經本院審理時
    當庭勘驗上開衣物，確實有破損之情形無誤（見本院卷第一
    五八頁），有證人丙○○於本院審理時所庭呈之案發當日所
    穿衣物及照片乙紙（見本院卷第一二六頁）在卷可稽，是辯
    護人空言辯稱：告訴人所庭呈案發當日所穿著之衣物，僅肩
    帶處有些許破損之處，況依告訴人所庭呈之照片，可知，如
    被告確有抓破告訴人之肩帶，其受傷部位亦絕不可能診斷證
    明書所載之左胸部，而應為肩帶下之肩部或背部云云，實屬
    無稽。再衡以證人即當日到場處理之員警丁○○迭於偵查中
    檢察官訊問時及本院審理中均具結證稱：伊當時有看到告訴
    人胸前紅紅的等語（見本院卷第一四三頁反面）屬實，且告
    訴人於證人即員警甲○○、丁○○，當日到場處理時即向員
    警表明遭被告用盤子丟、且身上有抓傷，經員警告知權利，
    如要提告，請其去驗傷後到派出所受理乙情，有臺北市政府
    警察局信義分局員警工作紀錄簿（見同上他字卷第二一頁至
    第二二頁）在卷可憑，並經證人甲○○、丁○○於本院審理
    時到庭具結證述明確（見本院卷第一四一頁、第一四四頁）
    ，且核與上揭九十七年四月二十三日馬偕紀念醫院臺北院區
    驗傷診斷證明書、九十七年十一月十九日馬院醫急字第０九
    七０００三九六一號函及所附之馬偕紀念醫院病歷號碼：0
    000000－0號急診病歷所載之被告受有右上肢多處挫
    傷、左胸部挫傷等傷害相符，是證人簡○○雖於本院審理中
    到庭證稱：伊與被告當天均無與告訴人有肢體衝突云云（見
    本院卷第一五五頁），然其復證稱：告訴人有作勢衝上來，
    伊就站在被告面前擋住等語（見本院卷第一五五頁），經本
    院質以何以擋住又證稱沒有肢體碰撞後，其又證稱：因伊擋
    在前面告訴人就放棄了（見本院卷第一五六頁反面），顯見
    其證述，已屬反覆，且苟全無肢體碰撞，證人丁○○又何以
    結證稱有看到告訴人胸前紅紅的等情，是證人簡○○所言，
    已非無疑，再審諸證人甲○○、丁○○迭於偵查中檢察官訊
    問時及本院審理中均結稱：告訴人當初情緒比較不穩定，所
    以建議其若要提告要先去醫院驗傷再提告等語（見臺北地檢
    署九十七年度偵字第一七二九四號卷第五頁、第六頁）綦詳
    ，衡情，告訴人當不可能事先知悉證人丁○○日後將具結證
    述其左胸部有紅腫現像，且於前往馬偕紀念醫院驗傷前，冷
    靜的憶起伊曾向證人甲○○、丁○○表明遭被告抓傷，而先
    行製造上開傷勢後，再前往驗傷，開立載有前開與證人丁○○所述及臺北市政府警察局信義分局員警工作紀錄簿所載情
    狀相符之診斷證明以利向被告提起告訴，益證，本件並非告
    訴人嗣後憑空誣指，是辯護人為被告辯稱：告訴人固提出診
    斷證明書證明其確有受傷，然亦無從證明即為被告所為，且
    該診斷證明書係告訴人於案發當日下午一時十二分至馬偕紀
    念醫院就診時所為之診斷，距本件案發時間已逾一時三十分
    至二時之久，告訴人當可於該等時間內自傷，抑或請他人輕
    輕打傷云云，已屬無據，至被告雖聲請傳喚證人乙○○到庭
    證明證人乙○○案發當時在場，被告並無傷害告訴人之情事
    云云，惟查，證人固於本院審理時到庭結證稱：伊係當日上
    午約十時許至被告住處拆除舊櫥櫃，工作時間約一小時，伊
    有聽到被告與告訴人吵架，但沒有看到彼此動手之情況，當
    時告訴人在陽台，被告在廚房旁邊等語（見本院卷第一四五
    頁至第一四七頁），並經本院命其當庭繪製家中佈置圖（見
    本院卷第一六八頁）確認無訛，然衡諸其亦結證：伊係拆舊
    櫥櫃以手推車載到電梯處，搭電梯搬到樓下後，再載去丟棄
    ，進進出出的，電梯那邊看不到被告上開住處屋內狀況，而
    警察上來之前，伊係正在電梯那邊搬櫥櫃下去，因該趟東西
    比較亂，時間比較久，伊用東西堵住電梯，電梯無法下去，
    警衛才打電梯內之對講機給伊，通知伊警察要搭電梯上來，
    是伊當時沒有在屋內，不知屋內發生何事，且報警之前伊也
    有在屋外等語（見本院卷第一四八頁至第一四九頁反面），
    足見，證人乙○○案發當時並未全程在場，是斷不能僅以結
    稱其未見到被告與告訴人動手之情形，即遽為被告有利之認
    定，附此敘明。綜上，被告確有與簡○○共同傷害告訴人之
    犯行，堪可認定，被告辯稱伊與簡○○均無毆打告訴人，告
    訴人所受傷勢非伊造成的云云，礙難採憑。
 (四) 又辯護人雖以前揭告訴人之指訴確有明顯之瑕疵云云等情詞
    為被告辯護，惟按，告訴人、證人之陳述有部分前後不符，
    或相互間有所歧異時，究竟何者為可採，法院仍得本其自由
    心證予以斟酌，非謂一有不符或矛盾，即應認其全部均為不
    可採信；尤其關於行為動機、手段及結果等之細節方面，告
    訴人之指陳，難免故予誇大，證人之證言，有時亦有渲染之
    可能；然其基本事實之陳述，若果與真實性無礙時，則仍非
    不得予以採信，最高法院著有七十四年度臺上字第一五九九
    號判例，可資參照。經查：
  1.告訴人於本院審理時以證人身分到庭作證實，經本院諭知具
    結之規定要旨後，固曾有猶豫之情，然衡情僅因告訴人為大
    陸地區人士，因語言溝通不解具結之意所致，且嗣經本院告
    知此係法定程序後，即簽名具結擔保其證述屬實，有告訴人
    九十八年三月六日之證人結文乙紙（見本院卷第一二七頁）
    在卷可考，並無辯護人所指因心虛猶豫不願簽名具結之情事
    ，況告訴人嗣既以證人身分具結表示願負偽證罪處罰之責，
    以擔保其證述屬實，辯護人遽指其之指訴有明顯瑕疵云云，
    即失所據。
  2.另辯護人徒以證人即告訴人丙○○於本院審理時具結證稱：
    證人乙○○夫妻曾說係被告親戚乙情，業經證人乙○○到庭
    具結證述時當庭否認，且證人丙○○所證述被告及證人簡○○毆打之時間為當日中午十二時五分等語，亦與上開臺北市
    政府警察局信義分局員警工作紀錄簿所載，證人甲○○、丁○○係於當日上午十一時十三分至被告上開住處處理有異，
    且係在證人甲○○、丁○○處理完畢以後，顯有不實，再告
    訴人至馬偕紀念醫院驗傷時，主訴為：剛剛被人用盤子打到
    左胸部等語，亦與證人丙○○於本院審理時之證述相左云云
    ，指摘告訴人之指訴顯有瑕疵，惟，證人丙○○係於本院審
    時訊問其當日是否有見到搬櫥櫃之證人乙○○夫婦，而結稱
    ：伊有問他們說，櫃子被告賣給他們多少，他們說是親戚送
    給他們等語（見本院卷第一二四頁），而證人乙○○是否為
    被告之親戚乙情，衡與本案之認定無涉，且證人丙○○當無
    需於本院上開訊問內容下，故意為虛偽之陳述，況亦未表明
    何人為被告親戚，是辯護人所指，實屬無由。而證人丙○○
    固曾結稱其遭毆打之時間約為中午十二時五分之後云云（見
    本院卷第一二三頁），然經本院質之其當時是依據何者判斷
    時間，證人丙○○業已明確證稱：其係因被告房間櫃台上有
    一個圓形的鐘，伊係看那個時鐘覺得時間到了，那時是中午
    十二時五分等語明確（見本院卷第一二四頁反面），再衡諸
    上開臺北市政府警察局信義分局員警工作紀錄簿係證人甲○○當日至現場處理完畢於同日下午一時許返回警局後所製作
    ，其實際到場處理時間為上午十一時至下午一時之間乙情，
    業據證人甲○○具結證述甚明（見本院卷第一四二頁至第一
    四二頁反面），是實難憑以即認告訴人之證述確有何明顯瑕
    疵可言。至告訴人至馬偕紀念醫院驗傷時，主訴雖為：剛剛
    被人用盤子打到左胸部等語，有上開馬偕紀念醫院病歷號碼
    ：0000000－0號急診病歷（見本院卷第三０頁至第
    三三頁）在卷可佐，然而，證人丙○○於本院審理時既已於
    具結後明確證稱：被告就拿桌上的盤子往伊的方向摔伊，伊
    就立即跳開，盤子沒有摔到伊等語（見本院卷第一二二頁反
    面、第一二四頁反面）明確，且觀諸其九十七年四月二十九
    日所呈之告訴狀可知，其係指訴被告將盤子往其身上之方向
    丟擲，並與證人簡○○共同傷害伊，造成其衣服遭抓破、身
    體受到傷害等語，並未指訴其遭盤子丟傷乙情，斷不可僅以
    上開馬偕紀念醫院急診病歷上所載被告主訴為：剛剛被人用
    盤子打到左胸部等語，即遽指告訴人之指訴有何明顯瑕疵可
    言。
  3.況被告之上開住處裝有多達八部監視器，依該等裝設之位置
    ，固然仍有死角，但公共空間大致都可看到乙情，業據幫被
    告裝設監視器之證人蔣澎龍到庭具結證述綦詳（見本院卷第
    一四九頁反面至第一五二頁反面），並有被告庭呈經證人蔣
    澎龍筆繪該等監視器所在位置之現場照片八張（見本院卷第
    一六０頁至第一六０頁反面）在卷可參，而被告曾與當日與
    告訴人發生口角之時曾向告訴人表明上開住處有監視器乙情
    ，業據告訴人於警詢時所指陳明確（見同上他字卷第二０頁
    ），且為被告所不否認，又證人蔣澎龍係於九十七年四月二
    十七日到修後始發現該等機器故障乙情，亦據證人蔣澎龍具
    結證述在卷（見本院卷第一五０頁），顯見，告訴人於提起
    本件告訴之時，即明知被告上開住處裝設有上開監視器，其
    苟空言誣指被告，被告僅需調閱該等監視器之錄影畫面即可
    憑以辯駁，其並可能因此擔負刑法誣告罪之罪責，然其猶斷
    然提起本件告訴，且於九十七年四月二十九日之起訴狀及警
    詢時均坦然要求被告提出本件案發當時之上開監視器錄影畫
    面，益見，被告之指訴，應可憑信。
  4.綜上所述，辯護人空言指摘告訴人之指訴有明顯瑕疵云云，
    全屬與本案無涉之支末之節或為關於行為手段之細節，揆諸
    首揭最高法院判例意旨及說明，本院審理後既仍認然告訴人
    就基本事實之陳述，與本案真實性無礙，自仍得採信，而與
    前述其他證據複合推認，就本案之事實為前述之認定，亦要
    無辯護人所指僅以告訴人片面之單一指訴，遽為被告有罪之
    認定之情事。至其所指有罪的條件必須達到排除一切合理懷
    疑云云，本為事所當然，本院自係排除一切合理懷疑，始為
    前述事實之認定，併此敘明。
 (五) 被告及其辯護人雖仍表示欲聲請傳喚證人李肇雄、任禮廷、
    張昌漢、陳雅玲等人云云，惟查：
  1.就證人李肇雄部分，本院並未憑上開馬偕紀念醫院之診斷證
    明書即認定告訴人之傷勢係被告造成，更未依馬偕紀念醫院
    急診病歷上主訴之記載即認告訴人係遭被告以盤子砸傷、右
    手遭被告抓傷，是辯護人已屬誤會，且辯護人亦自承縱診斷
    證明書上所載告訴人所受之傷害係他傷，其亦爭執係第三人
    所傷或被告所傷，此顯已逾越證人李肇雄可資證明之範圍，
    且上開急診病歷既已載明主訴內容係患者即告訴人自訴，當
    無傳喚之必要。
  2.而證人即被告上開住處之警衛任禮廷、張昌漢部分，證人簡
    ○○固於本院審理時證稱：當時有位警衛先上來一次，後來
    又下去了云云（見本院卷第一五六頁），然核與其於偵查中
    檢察官訊問時證稱：後來警衛跟警察就上來等語（見同上他
    字卷第七八頁至第七九頁）已有不符，且經本院質之當時被
    告與告訴人正在爭吵中，何以警衛未處理就又下樓，其竟陳
    稱其也不清楚，因其後來又走開了云云（見本院卷第一五六
    頁），而衡諸證人甲○○、丁○○於本院審理時均結稱：大
    樓警衛係與渠等一起上去的，只有一位，渠等進入被告住處
    僅有被告、證人簡○○及告訴人三人在場，加上渠等及管理
    員共六位等語明確（見本院卷第一四０頁至第一四四頁反面
    ），且辯護人欲聲請傳喚渠等到庭證述渠等案發當日問告訴
    人傷在何處時被告答不出來、且無受傷、衣服也係完好無損
    害等情，惟查，告訴人是否有向渠等表明受傷，核與前開本
    院所認定之事實無涉，蓋告訴人確有向證人為證人甲○○、
    丁○○表明受有受傷乙情，業經本院認定無訛，詳如前述，
    而渠等既非醫務人員又無詳加檢查告訴人身體有無傷勢之可
    能，當無從證明告訴人有無受有前開傷害，至告訴人當時衣
    服是否完好無損，亦經本院當庭勘驗並於前述詳加推認無誤
    ，並認事證既已臻明確，是渠二人亦已無傳喚之必要。
  3.至證人陳雅玲部分，被告及其辯護人聲請傳喚證人陳雅玲到
    庭之待證事實為被告曾僱用證人陳雅玲，雖認其不適任，但
    仍給其雙倍工資，自不可能於本案中為一百元即毆打告訴人
    云云，惟查，被告是否曾給予證人陳雅玲雙倍工資，核與本
    件被告是否傷害告訴人之犯行無涉，且核諸證人甲○○於偵
    查中檢察官訊問時結稱：告訴人當時不願意走，因為告訴人
    認為被告少給她一百元，後來被告給告訴人一百元，告訴人
    就願意離開等語明確（見同上偵字卷第五頁至第六頁），益
    見，被告確實係因前述一百元之加班費與告訴人發生口角，
    是當無傳喚證人陳雅玲之必要。
  4.綜上所陳，本件事證既已臻明確，且揆諸前開說明，認為上
    開證人均已無再予傳喚之必要，附此敘明。
二、綜上所述，本件事證明確，被告犯行已堪認定，應予依法論
    科。
、論罪科刑之法律適用：
    按，刑法上之傷害罪為結果犯，如多數人下手毆打，本有犯
    意之聯絡，即屬共同正犯，對於共犯間之實施行為，既互相
    利用，就傷害之結果，自應同負責任。是核被告所為，係犯
    刑法第二百七十七第一項之傷害罪，其與當時未滿十八歲之
    證人簡○○間就前開傷害告訴人之犯行有犯意聯絡及行為分
    擔，為共同正犯，而其係成年人與未成年人共同實施犯罪，
    應依兒童及少年福利法第七十條第一項規定加重其刑。另檢
    察官業已於起訴書中敘及被告與當時未滿十八歲之簡○○共
    同犯罪之犯罪事實，雖未於所犯法條欄引用兒童及少年福利
    法第七十條第一項規定，僅屬漏引法條，無礙起訴之效力，
    且業經本院迭於準備程序中及審理時當庭諭知，亦無礙被告
    之防禦權，併此敘明。爰審酌被告前已曾因妨礙公務案件經
    本院於九十五年三月十日以九十四年度易字第一四０六號判
    決分別判處拘役五十日、五十日，定應執行拘役九十日，嗣
    經被告撤回上訴而告確定乙情，有臺灣高等法院被告前案紀
    錄表（見本院卷第三頁至第四頁）在卷可稽，素行已非甚佳
    ，本件動機、目的僅係因首揭之細故即與簡○○共同徒手毆
    打告訴人，致告訴人受有前開傷害，且被告犯罪後仍未與告
    訴人達成和解，犯後未見悔意，反一再否認犯行，飾詞卸責
    ，惟念其於本院審理時態度尚可，兼衡其犯罪之手段、智識
    程度等一切情狀，量處如主文所示之刑，並諭知易科罰金之
    折算標準。
據上論斷，應依刑事訴訟法第二百七十三條之一條、第二百九十
九條第一項前段，刑法第二十八條、第二百七十七條第一項、第
四十一條第一項前段，兒童及少年福利法第七十條第一項、刑法
施行法第一條之一第一項、第二項前段，判決如主文。
本案經檢察官賴秋萍到庭執行職務。
中    華    民    國    98    年     3    月    31    日
                  刑事第五庭  審判長法  官  黃程暉
                                    法  官  李宜娟
                                    法  官  鄭昱仁
上正本證明與原本無異。
如不服本判決應於收受送達後10日內向本院提出上訴書狀，並應
敘述具體理由；其未敘述上訴理由者，應於上訴期間屆滿後20日
內向本院補提理由書（均須按他造當事人之人數附繕本）「切勿
逕送上級法院」。告訴人或被害人如對於本判決不服者，應具備
理由請求檢察官上訴，其上訴期間之計算係以檢察官收受判決正
本之日期為準。
                                    書記官  宋德華
中    華    民    國    98    年     3    月    31    日
附錄本案論罪科刑法條：
中華民國刑法第277條
（普通傷害罪）
傷害人之身體或健康者，處 3 年以下有期徒刑、拘役或 1 千元
以下罰金。
犯前項之罪因而致人於死者，處無期徒刑或7年以上有期徒刑；
致重傷者，處3年以上10年以下有期徒刑。
兒童及少年福利法第70條
（加重刑法）
成年人教唆、幫助或利用兒童及少年犯罪或與之共同實施犯罪或
故意對其犯罪者，加重其刑至二分之一。但各該罪就被害人係兒
童及少年已定有特別處罰規定者，不在此限。
對於兒童及少年犯罪者，主管機關得獨立告訴。


司法院資訊處製作；財團法人民間司法改革基金會備份。
